最高法院民事裁定　　　　　　　　　 111年度台上字第1805號
上　訴　人　張家雯
訴訟代理人　林建宏律師
被 上訴 人　葉文琪

　　　　　　邱月琴
上列當事人間請求塗銷抵押權登記事件，上訴人對於中華民國11
1年4月26日臺灣高等法院臺中分院第二審判決（111 年度重上字
第10號），提起上訴，本院裁定如下：
    主  文
上訴駁回。
第三審訴訟費用由上訴人負擔。
    理  由
    按上訴第三審法院，非以原判決違背法令為理由，不得為之
。又提起上訴，上訴狀內應記載上訴理由，其以民事訴訟法第46
9 條所定事由提起第三審上訴者，應於上訴狀內表明原判決所違
背之法令及其具體內容、暨依訴訟資料合於該違背法令之具體事
實。其依同法第469條之1規定提起上訴者，並應具體敘述為從事
法之續造、確保裁判之一致性或其他所涉及之法律見解具有原則
上重要性之理由。同法第467條、第470條第2 項分別定有明文。
而依同法第468 條規定，判決不適用法規或適用不當者，為違背
法令；依同法第469 條規定，判決有該條所列各款情形之一者，
為當然違背法令。是當事人提起第三審上訴，如合併以同法第46
9條及第469條之1 之事由為上訴理由時，其上訴狀或理由書應表
明該判決所違背之法令條項，有關之司法院解釋、憲法法庭裁判
，或成文法以外之習慣或法理等及其具體內容，暨係依何訴訟資
料合於該違背法令之具體事實，並具體敘述為從事法之續造、確
保裁判之一致性或其他所涉及之法律見解具有原則上重要性之理
由。如未依上述方法表明，或其所表明者與上開法條規定不合時
，即難認為已合法表明上訴理由，其上訴自非合法。
    本件上訴人對於原判決提起上訴，雖以該判決違背法令為由
，惟核其上訴理由狀所載內容，係就原審取捨證據、認定事實之
職權行使所論斷：被上訴人葉文琪於民國96年12月6 日提供其所
有如第一審判決附表（下稱附表）一所示土地（下稱甲土地）設
定如附表二所示抵押權（下稱甲抵押權）予上訴人，並簽發面額
新臺幣（下同）300 萬元之本票（下稱甲本票）以為擔保。被上
訴人邱月琴亦於同日提供其所有如附表三所示土地（下稱乙土地
）設定如附表四所示抵押權（下稱乙抵押權，與甲抵押權合稱系
爭抵押權）予上訴人，並簽發面額150 萬元之本票以為擔保。嗣
上訴人聲請法院裁定准予拍賣甲、乙土地（下稱甲、乙裁定），
並分別聲請執行法院以甲、乙強制執行程序強制執行甲、乙土地
，被上訴人則提起債務人異議之訴，請求撤銷甲、乙執行程序。
甲執行程序部分，經原法院判決上訴人不得持甲裁定為執行名義
對葉文琪強制執行，甲執行程序應予撤銷。上訴人提起第三審上
訴，經本院以107年度台上字第1587 號裁定駁回上訴確定（下稱
甲前案）；乙執行程序部分，經臺灣苗栗地方法院以103 年度訴
字第396 號判決上訴人不得持乙裁定為執行名義對邱月琴強制執
行，乙執行程序應予撤銷確定（下稱乙前案）。甲前案之當事人
為葉文琪與上訴人，乙前案之當事人為邱月琴與上訴人，與本件
之當事人相同，且系爭抵押權擔保之債權是否存在，為甲、乙前
案之重要爭點，經兩造為適當完全之辯論後，甲前案二審判決、
乙前案判決，均認甲抵押權所擔保之借款債權及甲本票債權不存
在、乙抵押權所擔保之借款債權及乙本票債權不存在，而各判決
上訴人敗訴確定，並無違背法令之處。上訴人於本件提出之 107
年9月21 日監視器錄影光碟，僅係訴外人朱景文、林金芳、劉建
男央請訴外人張文政出面協商還款事宜，葉文琪並未在場，且甲
、乙前案認定朱景文與林金芳對於債務協商結論，彼此證述情節
有所齟齬而無可採；上訴人亦自陳張文政僅係參與債務協商，未
實際見聞其所主張之借款交付過程，即無再行訊問張文政之必要
。上訴人復未提出新訴訟資料足以推翻前案之判斷，上訴人提起
本件訴訟，就前揭重要爭點，自不得再為相反之主張，法院亦不
得作相反之判斷。系爭抵押權所擔保之債權既不存在，被上訴人
依民法第767條第1項規定，請求上訴人塗銷甲、乙抵押權登記，
即非無據。而上訴人以系爭抵押權所擔保之債權存在為前提，主
張葉文琪經債務協商及部分清償後，尚有餘款439 萬元本息未清
償，反訴請求葉文琪給付，自無理由等情，或原審贅述而與上開
認定無關部分，指摘為不當，並就原審命為辯論及已論斷者，泛
言謂為違法，而非表明該判決所違背之法令及其具體內容，暨依
訴訟資料合於該違背法令之具體事實，更未具體敘述為從事法之
續造、確保裁判之一致性或其他所涉及之法律見解具有原則上重
要性之理由，難認其已合法表明上訴理由。依首揭說明，應認其
上訴為不合法。末按不必要之證據方法，法院原可衡情不予調查
，不為當事人聲請所拘束。原審曾依上訴人聲請，通知證人張文
政到庭，惟張文政未到庭，嗣原審認本件事證已明，無續行傳訊
證人張文政之必要，而未予調查，核無違背法令之情形，附此敘
明。
    據上論結，本件上訴為不合法。依民事訴訟法第481 條、第
444條第1項、第95條、第78條，裁定如主文。
中    華    民    國   111    年    7     月    21    日
                      最高法院民事第二庭
                          審判長法官  高  孟  焄  
                                法官  彭  昭  芬  
                                法官  邱  璿  如  
                                法官  徐  福  晋  
                                法官  蘇  芹  英  
本件正本證明與原本無異
                                      書  記  官
中    華    民    國   111    年    7     月    26    日